臺灣高等法院高雄分院刑事裁定        100年度交抗字第274號
抗  告  人
即受處分人  劉文元
上列抗告人因違反道路交通管理處罰條例聲明異議案件，不服臺
灣屏東地方法院中華民國100 年8 月31日裁定（100 年度交聲字
第280 號），提起抗告，本院裁定如下：
    主  文
抗告駁回。
    理  由
一、原裁定意旨略以：(一)聲明異議意旨略以：受處分人即異議人
    劉文元並非故意不掛車牌，而是在為警舉發前2 天遭人從後
    面追撞，車牌基座斷裂無法懸掛，又因車齡老舊，無零件可
    更換、維修，伊不知道必須懸掛號牌不可，遂僅將號牌置放
    於車廂以備查核等語。(二)按汽車所有人，已領有號牌而未懸
    掛或不依指定位置懸掛者，處汽車所有人3,600 元以上10,8
    00元以下罰鍰，並禁止其行駛；其牌照吊銷之，道路交通管
    理處罰條例第12條第1 項第7 款、第2 項分別定有明文。經
    查，異議人於100 年5 月27日18時13分許，騎乘車牌號碼PK
    B-485 號重型機車，行經高雄市○○路與中華路交岔路口時
    ，因有領有號牌未懸掛乙情，均為異議人所不爭執，並有交
    通部公路總局高雄區監理所屏東監理站屏監違字第裁82-BYE
    A50614號違反道路交通管理事件裁決書1 份、高雄市政府警
    察局掌電字第BYEA50614 號舉發違反道路交通管理事件通知
    單1 紙附卷可稽（見本院卷第6 、8 頁）。是異議人確有於
    上揭時、地之違規事實，應可認定。(三)按行政罰法第7條 第
    1 項規定：「違反行政法上義務之行為非出於故意或過失者
    ，不予處罰。」可知交通行政處罰不以故意為限；又道路交
    通管理處罰條例第12條第1 項第7 款、第2 項規定，祇須汽
    車已領有號牌而未懸掛或不依指定位置懸掛者，汽車所有人
    即應受罰，縱使其車號牌掉落係意外事故所致，非受汽車所
    有人即異議人或駕駛人刻意為之，惟其於行車前既已知悉其
    車號牌掉落之事實，理應設法將號牌固定或修復後，始可行
    駛。本件異議人並未提出號牌裝置因意外事故而未能懸掛之
    相關證據，再者，衡諸一般常情，汽機車之車牌均應依規定
    懸掛，不得任意拆除或予以變更，此乃為大眾所周知，異議
    人乃年逾40歲之成年人，對此情當應有所知悉，其於號牌基
    座斷裂，無零件可供修復之時，竟未立即以其他方式懸掛號
    牌，而僅將號牌置於車廂，復貿然騎乘上開重型機車上路，
    實有過失，自不得以並非故意違規之辯解卸責，揆之前揭說
    明，異議人仍應就其過失之行為擔負其責。綜上所述，異議
    人確有於上揭時、地，有「領有號牌未懸掛」之違規行為，
    原處分機關依道路交通管理處罰條例第12條第1 項第7款 、
    第2 項規定，裁處受處分人罰鍰5,400 元並吊銷汽車牌照，
    核無違誤，本件異議為無理由，應予駁回等語。
二、抗告意旨略以：抗告人即受處分人並非故意不懸掛車牌，而
    是在100 年5 月25日，伊騎本件機車，遭他人無照駕駛由後
    追撞，致車牌基座斷裂無法懸掛，又因車齡老舊，無零件可
    更換、維修，伊不知道一定要懸掛車牌，也不知道沒掛車牌
    處罰金額如此高並要吊銷牌照，故僅將號牌置放於車廂以備
    查核，請求撤銷原審裁定等語。惟查受處分人於其提出於原
    審之聲明異議狀已載明：伊不知道一定要綁鐵絲才不會受罰
    ，不知道一定要綁掛，以為只要隨時備查即可等語，有該異
    議狀可稽。足見該機車車牌基座縱有斷裂之事實，亦非無法
    以綁鐵絲或其它方法將車牌綁掛於車後，抗告人為機車駕駛
    人，且為具一般智識之成年人，對機車應懸掛車牌於車後，
    以便行駛於道路時隨時可供直接辨識，並非為警攔查時始取
    出即可，自無不知之理，至其是否知悉已領有號牌而未依規
    定懸掛之罰鍰金額為何及是否應吊銷牌照，乃行為人對違規
    之具體處罰內容是否知悉的問題，與其違規行為是否出於故
    意並無關連。抗告人既明知應懸掛其領得之本件機車號牌，
    又無不能懸掛之情事，其未將領得之機車號牌懸掛於車後，
    即難謂無違規之故意。
三、綜此，原審認定被告係出於過失而有本件違規行為，理由固
    有可議，惟其駁回本件異議，結論仍屬正確，自應維持。本
    件抗告為無理由，應予駁回。
據上論結，應依道路交通事件處理辦法第25條、刑事訴訟法第41
2 條，裁定如主文。
中    華    民    國    100   年    11    月   18     日
                  刑事第十庭    審判長法  官  陳中和
                                      法  官  邱永貴
                                      法  官  蔡國
以上正本證明與原本無異。
不得再抗告。
中    華    民    國    100   年    11    月   18     日
                                      書記官  周青玉